臺北高等行政法院裁定
　　　　　　　　　　　　　　　　　　 94年度簡字第00384號
原　　　告　甲○○
被　　　告　財政部國有財產局台灣中區辦事處
代　表　人　乙○○處長）住同.
上列當事人間因國有財產法事件，原告不服財政部中華民國94年
3月29日台財訴字第09400065960號訴願決定，提起行政訴訟，本
院裁定如下：
    主　文
原告之訴駁回。
訴訟費用由原告負擔。
    理　由
一、按行政訴訟法第4條第1項規定：人民因中央或地方機關之違
    法行政處分，認為損害其權利或法律上之利益，經依訴願法
    提起訴願而不服其決定者，得向高等行政法院提起撤銷訴訟
    。而此所謂行政處分，依訴願法第3條第1項規定係指中央或
    地方機關就公法上具體事件所為之決定或其他公權力措施而
    對外直接發生法律效果之單方行政行為而言。次按「行政機
    關代表國庫出售或出租公有財產，並非行使公權力對外發生
    法律上效果之單方行政行為，即非行政處分，而屬私法上契
    約行為，當事人若對之爭執，自應循民事訴訟程序解決。行
    政法院58年判字第270號判例及61年裁字第159號判例意旨，
    均旨在說明行政機關代表國庫出售或出租公有財產所發生之
    爭議，應由普通法院審判，符合現行法律劃分審判之規定，
    無損於人民訴訟權之行使，與憲法並無牴觸。」為司法院釋
    字第448號解釋意旨。
二、本件原告因申請退還承租國有土地租金事件，不服被告93年
    11月19日台財產中管字第0930028934號函，提起訴願。查本
    件係原告於90年3月6日與被告訂有台中市○區○○○段73-2
    58地號，面積約55平方公尺之國有土地租約，復於92年11月
    26日依國有財產法第49條第1項規定，申請承購上開地號土
    地，經被告按地政機關依使用範圍分割確定之土地面積54平
    方公尺出售予原告。嗣原告於93年10月20日具文向被告申請
    退還相差1平方公尺之租金差額，經被告以93年11月19日台
    財產中管字第0930028934號函復略以：「主旨：關於台端原
    承租台中市○區○○○段73-258地號內國有土地，因承購及
    分割致承租面積減少，申請退還租金及使用補償金乙案，無
    法同意，請查照。說明：一、…。四、是以，因本案本處係
    以約計面積核辦出租，依本局前述函規定及國有基地租賃契
    約書第5條第4項之約定，有關本案因測量登記而面積減少，
    產生租金及使用補償金有差額之情形，本處無法辦理退款，
    敬請見諒。…。」等語。查原告所主張返還溢繳之租金情事
    ，乃因原告與被告間因出租公有財產所發生之爭議，揆諸上
    開司法院釋字第448號解釋意旨，為原告與被告間之私經濟
    行為，尚不對外發生准駁之法律上效果，即難謂其屬行政處
    分性質。訴願決定以上開函非屬行政處分，不予受理，即無
    不合。原告提起行政訴訟，顯非合法，應予駁回。
三、依行政訴訟法第107條第1項第10款、第104條、民事訴訟法
    第95條、第78條，裁定如主文。
中　　華　　民　　國　　94　　年　　9　　月　　5　　日
                         第七庭  法  官　 黃  秋  鴻
上為正本係照原本作成。
本件以訴訟事件所涉及之法律見解具有原則性者為限，始得於本
裁定送達後10日內向本院提出抗告狀（須按他造人數附繕本），
並經最高行政法院許可後方得抗告。
中　　華　　民　　國　　94　　年　　9　　月　　5　　日
                                     書記官   王琍瑩
